【裁判字號】    97,台上,2683
【裁判日期】    971225
【裁判案由】    請求給付貨款
【裁判全文】
最高法院民事判決            九十七年度台上字第二六八三號
上  訴  人  智順科技股份有限公司（原名智順科技有限公司）
法定代理人  甲○○
訴訟代理人  蔡本勇律師
被 上訴 人  蔡松穎（原名蔡患安）即萬安電子企業社
訴訟代理人  黃呈利律師
上列當事人間請求給付貨款事件，上訴人對於中華民國九十七年
八月六日台灣高等法院台中分院第二審判決（九十五年度上字第
三○六號），提起上訴，本院判決如下：
    主  文
原判決廢棄，發回台灣高等法院台中分院。
    理  由
本件被上訴人主張：兩造於民國九十二年二月十二日簽訂委託設
計代工契約書（下稱系爭契約書），由上訴人出資委託伊設計製
造血壓計及活磁波探穴超長電磁波治療儀、中型塑身機、大型塑
身機等產品（下稱產品）之電路板，並約定伊所製造之上開電路
板僅得出賣上訴人，不得私下售予第三人。同年九月二十日上訴
人向伊訂購二千組塑身機電路板，每組（包括上板及下板）新台
幣（下同）一千四百四十元，總價為三百零二萬四千元（含百分
之五營業稅），伊已交付一千二百六十組，惟上訴人除給付一百
三十五萬元外，其餘貨款五十五萬六千五百三十五元迄未給付，
且尚未交付之七百四十組亦無故拒絕受領，伊自得依買賣或承攬
之法律關係，請求上訴人給付前開未付之貨款五十五萬六千五百
三十五元及拒絕受領之電路板貨款一百十一萬七千四百六十五元
，合計為一百六十七萬四千元等情，爰求為命上訴人如數給付，
及其中五十五萬六千五百三十五元自起訴狀繕本送達翌日起計付
法定遲延利息，其餘一百十一萬七千四百六十五元自伊交付如第
一審判決附件所示之七百四十組塑身機電路板之翌日起計付法定
遲延利息之判決（被上訴人逾此部分之請求，已受敗訴判決確定
。另對第一審命其對待給付部分，並未提起第二審上訴）。
上訴人則以：伊委託被上訴人設計並製造之電路板組裝出貨時，
被上訴人須至現場調整及修補，故兩造間應屬承攬關係，並非買
賣關係。伊因被上訴人保證出貨不良率在千分之五以內，始再訂
購二千組塑身機電路板，惟其交付之一千二百六十組電路板，有
二百六十組之品質不良，已逾所保證之品質，爰依民法第三百五
十九條、第五百零二條之規定，解除契約。又被上訴人並未再行
生產任何新的電路板，所謂提出遭伊拒絕受領之七百四十組電路
板，乃先前訂購四千二百組中之淘汰瑕疵品，故伊並無受領遲延
之可言。況於被上訴人交付無瑕疵之電路板前，依民法第二百六
十四條第一項前段規定，伊亦得拒絕給付貨款。另被上訴人交付
有瑕疵之電路板，使伊受有支出往返日本費用、賠償客戶及一百
二十二台瑕疵品等共九十一萬七千零五十八元之損害，爰以此損
害與被上訴人之貨款為抵銷等語，資為抗辯。並於原審本於民事
訴訟法第三百九十五條第二項之規定，請求被上訴人返還因假執
行所為給付五十六萬四千四百八十元及自九十五年九月二十八日
起算之法定遲延利息。
原審維持第一審所為上訴人敗訴之判決，駁回其上訴及請求返還
因假執行所為給付之聲明，係以：兩造所訂之系爭契約書第三條
，係將開發及量產二者分開，前者約定由上訴人支付開發費用，
但被上訴人須自行負擔工程費用，後者則約定上訴人以成本價之
一．四倍或一．三倍向被上訴人購買，參以兩造各於九十二年九
月二十日訂貨單之買方或賣方簽章欄簽章，足認兩造間就量產部
分係屬買賣關係。至被上訴人於電路板組裝完成後調整電壓，則
屬買賣契約之附隨義務，尚難謂被上訴人須完成一定工作內容，
上訴人始有給付款項之義務。而被上訴人自九十二年五月起至同
年八月止，共交付三千多組電路板予上訴人，可見被上訴人開發
之電路板已進入量產階段，上訴人嗣於九月二十日向被上訴人訂
購二千組塑身機電路板，自應適用買賣之規定。被上訴人已交付
一千二百六十組予上訴人，貨款為一百九十萬六千五百三十五元
，上訴人除給付一百三十五萬元外，尚有五十五萬六千五百三十
五元未付，為兩造所不爭執之事實。雖上訴人抗辯二百六十組有
瑕疵，但以未經被上訴人簽認之計算單，已難認有瑕疵。況由上
訴人提出之對帳單、傳真單及送貨單所載內容以觀，亦可認被上
訴人於九十三年七月二日已將有瑕疵之電路板修補完成。財團法
人台灣電子檢驗中心（下稱台灣電檢中心）未經被上訴人派員前
往調整電壓，即依上訴人提供之主體組裝標準作業指導書進行電
壓調整測試，而證人即鑑定人蕭弘昌既證稱鑑定之異常現象可否
經過調整恢復正常，事涉電路板專業，無從判斷，且台灣電檢中
心亦以上訴人提供之電壓調整作業說明書，內容涉及太多專業設
計及量測位置，謂該中心無法獨立完成，則憑台灣電檢中心之測
試報告，自難認被上訴人交付之電路板有瑕疵。又證人于炯彬於
九十三年十一月十三日檢測之紀錄報告，記載測試標準 50V與其
所證 40V不符，且于炯彬係兩造合意選定將電路板組裝成產品之
人，對於電路板有無瑕疵並無專業判斷能力，故其證詞亦無法證
明被上訴人交付之電路板有瑕疵。此外，上訴人復未提出其他證
據以實其說，所辯即不可採，被上訴人自得請求已交付電路板之
其餘未付貨款五十五萬六千五百三十五元。另被上訴人尚未交付
之七百四十組電路板，並無證據證明其有瑕疵，而依證人即陪同
被上訴人前往上訴人公司送貨之葉英列及上訴人之受僱人吳俊龍
所為之證詞，暨上訴人致被上訴人之存證信函內容，被上訴人既
已依約提出七百四十組電路板，則上訴人拒絕受領後，再為同時
履行之抗辯，被上訴人即得於交付七百四十組電路板予上訴人之
同時，請求給付此部分電路板之貨款一百十一萬七千四百六十五
元。從而被上訴人本於買賣之法律關係，請求上訴人給付五十五
萬六千五百三十五元及自起訴狀繕本送達翌日起計付法定遲延利
息，並於被上訴人交付如第一審判決附件所示之七百四十組塑身
機電路板之同時，給付被上訴人一百十一萬七千四百六十五元及
自被上訴人交付前開電路板翌日起算之法定遲延利息，要屬有據
，應予准許。至上訴人請求被上訴人返還因假執行所為給付五十
六萬四千四百八十元本息，因第一審判決未經原審廢棄，則屬無
據，不應准許等詞，為其判斷之基礎。
惟查兩造同意由其鑑定之團體台灣電檢中心，雖以上訴人提出之
電壓調整作業說明書，內容涉及太多專業設計與量測位置，函復
原審謂該中心無法獨立完成，但證人陳昭凱及于炯彬既證稱：陳
昭凱與被上訴人合夥，每組電路板陳昭凱以六十元之價格委託證
人于炯彬調整測試，並由陳昭凱教于炯彬如何調整等語（見原審
卷一二七頁背面、一二八頁正面），且上訴人因被上訴人生產之
電路板僅有陳昭凱及于炯彬可為調整，亦同意由該二人共同調整
後，再由台灣電檢中心鑑定（見同上卷一二二頁），則台灣電檢
中心似非不能藉由陳昭凱及于炯彬共同調整之方式，鑑定電路板
有無瑕疵。乃原審疏未循此方式囑託鑑定，究明上訴人解除契約
是否合法之事項，即被上訴人交付之電路板有無瑕疵？出貨不良
率是否未逾所保證之千分之五？遽以前揭理由，駁回上訴人之上
訴及請求返還因假執行所為給付之聲明，未免速斷。上訴論旨，
指摘原判決不當，求予廢棄，非無理由。
據上論結，本件上訴為有理由。依民事訴訟法第四百七十七條第
一項、第四百七十八條第二項，判決如主文。
中    華    民    國  九十七  年   十二   月  二十五  日
                      最高法院民事第七庭
                          審判長法官  劉  福  來
                                法官  陳  國  禎
                                法官  陳  重  瑜
                                法官  吳  麗  女
                                法官  簡  清  忠
      本件正本證明與原本無異
                                      書  記  官
中    華    民    國  九十八  年    一    月    六    日
                                                     ｍ


司法院資訊處製作；財團法人民間司法改革基金會備份。
